【裁判字號】    98,交聲,2116
【裁判日期】    981030
【裁判案由】    聲明異議
【裁判全文】
臺灣高雄地方法院交通事件裁定        98年度交聲字第2116號
原處分機關  高雄市政府交通局
異  議  人
即受處分人  錦興通運股份有限公司
代  表  人  李錦章
上列異議人即受處分人因違反道路交通管理處罰條例案件，對於
高雄市政府交通局民國98年7 月10日所為之處分（原處分：高市
交裁字第裁32-Z00000000號），聲明異議，本院裁定如下：
    主  文
原處分撤銷。
錦興通運股份有限公司不罰。
    理  由
一、原處分意旨略以：異議人即受處分人錦興通運股份有限公司
    所有之車牌號碼XU-841號營業貨櫃曳引車於民國98年5 月21
    日2 時28分許，在國道1 號高速公路北上員林地磅站過磅結
    果載重39.040公噸，逾該車限載重量（35公噸）達4.04公噸
    ，經警以異議人違反道路交通管理處罰條例第29條之2 第1
    項規定掣單舉發，嗣經原處分機關依同條第3 項規定以原處
    分裁處異議人罰鍰新臺幣（下同）1 萬5000元等語。
二、異議意旨略以：異議人所有上開車輛於98年5 月21日所裝載
    貨物並無超過核定之重量，員林地磅站之地磅應已失準，原
    處分機關未予詳查即遽為裁罰，實有違誤，爰依法聲明異議
    等語。
三、按汽車裝載貨物超過核定之總重量者，處汽車所有人罰鍰，
    並記汽車違規紀錄1 次，其應歸責於汽車駕駛人時，除依第
    3 項處汽車駕駛人罰鍰及依第63條第1 項第2 款記點外，汽
    車所有人仍應記該汽車違規紀錄1 次；有前2 項規定之情形
    者，應責令改正或當場禁止通行，並處1 萬元罰鍰，超載10
    公噸以下者，以總超載部分，每1 公噸加罰1 千元，道路交
    通管理處罰條例第29條之2 第1 項、第3 項定有明文。又駕
    駛汽車裝載貨物超過核定之總重量或總聯結重量，未逾百分
    之十，而未嚴重危害交通安全、秩序或發生交通事故，交通
    勤務警察或依法令執行交通稽查任務人員得對其施以勸導，
    免予舉發，違反道路交通管理事件統一裁罰基準及處理細則
    第12條第1 項第13款亦有明文。
四、經查：
  (一)本件異議人所有之車牌號碼XU-841號營業貨櫃曳引車於98年
    5 月21日2 時28分許，在國道1 號高速公路北上員林地磅站
    過磅結果載重39.040公噸，逾該車限載重量（35公噸）4.04
    公噸，嗣經警掣單舉發，原處分機關並依道路交通管理處罰
    條例第29條之2 第3 項之規定裁處罰鍰1 萬5000元等節，有
    內政部警政署國道公路警察局Z00000000 號舉發違反道路交
    通管理事件通知單、國道高速公路員林地磅站北上地磅超載
    車輛個別資料表、原處分機關98年7 月10日高市交裁字第裁
    32-Z00000000號違反道路交通管理事件裁決書附卷可稽，上
    開事實應堪認定。
  (二)次者，車牌號碼XU-841號營業貨櫃曳引車，於98年5 月20日
    至漢泰鋼鐵廠股份有限公司裝載鋼筋後，過秤結果總重為38
    .020公噸；於98年5 月21日3 時3 分許，該車至彰化縣埔心
    鄉○○村○○路○ 段22之1 號「延昌地磅」處過磅，其結果
    總重為38.110公噸；復於同日3 時39分許，至國道1 號高速
    公路南下員林地磅站過磅，結果總重為37.940公噸；再於同
    日6 時40分許，運送至址設臺北縣八里鄉長坑村2 鄰之客戶
    友德鋼鐵有限公司時，過磅結果總重為38. 070 公噸等情，
    有漢泰鋼鐵股份有限公司出貨磅單、延昌地磅之地磅單、國
    道高速公路員林地磅站南下地磅超載車輛個別資料表及友德
    鋼鐵有限公司地磅紀錄單在卷可參。可見本件曳引車於98年
    5 月21日先後多次過磅，其總重除國道1 號高速公路北上員
    林地磅站為39.040公噸外，其他均在37.940公噸至38.110公
    噸之間，是國道1 號高速公路北上員林地磅站結果與其他地
    磅間有高達0.93公噸至1.1 公噸之差距，該高速公路北上員
    林地磅站之地磅是否準確，已非無疑；且本件曳引車於98年
    5 月21日2 時28分許經高速公路北上員林地磅站地磅後，即
    於同日3 時3 分及3 時39分許分別至「延昌地磅」及高速公
    路南下員林地磅站分別過磅，其間隔僅約35分鐘至1 小時11
    分鐘，於扣除高速公路北上員林地磅站至「延昌地磅」及自
    「延昌地磅」至高速公路南下員林地磅站之在途時間，其間
    隔時間應更短，而本件曳引車所載運之貨物為鋼筋，有上開
    舉發違反道路交通管理事件通知單記載「載運鋼筋」等語可
    憑，顯非人力所得輕易搬動，是本件曳引車應無法在此短時
    間內改變所載鋼筋之重量；參以本件曳引車倘當日確有超載
    ，理應會繞道行駛，以逃避過磅查緝，應無主動至高速公路
    北上員林地磅站過磅，且超載遭取締掣單舉發後，應無再至
    「延昌地磅」及高速公路南下員林地磅站過磅之理，顯見異
    議人辯稱當日並未超重乙節，尚屬可採。
五、綜上，本院依調查證據之結果，尚無法排除係高速公路北上
    員林地磅站之地秤存在之誤差，致系爭車輛載重逾總重量百
    分之十免予舉發之範圍，因無足夠之積極證據足資證明異議
    人確有超載之行為，自應為異議人有利之認定，原處分機關
    不察，遽對異議人為前開裁決，難認允當。從而，本件異議
    人之異議為有理由，原處分應予撤銷，並為異議人不罰之諭
    知。
六、據上論斷，應依道路交通案件處理辦法第20條前段，裁定如
    主文。
中    華    民    國    98    年    10    月    30    日
                  交通法庭  法  官  楊國煜
如不服本裁定，應於收受送達後5 日內向本院提出抗告狀。
以上正本證明與原本無異。
中    華    民    國    98    年    10    月    30    日
                            書記官  王芷鈴


司法院資訊處製作；財團法人民間司法改革基金會備份。
